【裁判字號】    92,易,1698
【裁判日期】    920709
【裁判案由】    詐欺
【裁判全文】
臺灣板橋地方法院刑事判決                        九十二年度易字第一六九八號
    公  訴  人  臺灣板橋地方法院檢察署檢察官
    被      告  甲○○
    選任辯護人  康英彬律師
右列被告因詐欺案件，經檢察官提起公訴（九十一年度偵字第二二六五九號），本院
判決如左：
    主  文
甲○○連續意圖為自己不法之所有，以詐術使人將本人之物交付，處有期徒刑捌月。
扣案之標單壹紙沒收。
    事  實
一、甲○○於民國八十七年一月十日自任會首，召集互助會，會期自八十七年一月十
    日起至九十一年三月十日止，每月十日在台北縣板橋市○○路開標，會金新台幣
    （下同）一萬元，採外標制，除會首外會員計五十名，丙○○、乙○○並各參加
    二會。詎甲○○意圖為自己不法之所有，並基於概括之犯意，先後於八十九年十
    二月、九十年四月、同年六月，在台北縣板橋市○○路標會場所，一次未經會員
    丙○○同意、二次未經會員乙○○同意，擅自於紙張上分別書寫三千九百元、四
    千三百元、四千三百元競標金額之標單（僅記載金額而無標單字樣及標會者姓名
    ），向到場會員出示上開偽造之標單佯稱各係丙○○或乙○○委託其競標，而連
    續冒標丙○○之活會一次、乙○○之活會二次，並均獲致得標，冒標後除其中一
    紙標單扣案外，其餘之標單均隨即將之丟棄而滅失，甲○○即於冒標後據以向其
    他活會會員及丙○○、乙○○收取會款，使丙○○、乙○○及其餘活會會員均陷
    於錯誤，悉數交付各該期之活會會款與甲○○。甲○○因此共計詐得活會會款三
    十五萬元【計算方式詳如附表所示】。嗣於九十年十月間，甲○○宣布停標，丙○○、乙○○始發現上情。甲○○並於檢察官偵查中交出其所有供犯罪所使用之
    標單乙紙。
二、案經丙○○、乙○○訴請臺灣板橋地方法院檢察署檢察官偵查起訴。
    理  由
一、右開事實，業據被告甲○○於偵、審中均供承不諱，核與告訴人丙○○、乙○○
    於偵審中指訴被告冒標彼二人之活會之情節大致相符，並有互助會單、被告為冒
    標會款所偽造之標單乙紙、被告所書立之欠款字條乙紙等在卷可稽，而被告先後
    三次未經會員丙○○、乙○○等人之同意，即擅自於紙張上分別書寫三千九百元
    、四千三百元、四千三百元競標金額之標單（僅記載金額而無標單字樣及標會者
    姓名），向到場會員出示上開偽造之標單佯稱各係丙○○、乙○○委託其競標，
    而冒標丙○○之活會一次、乙○○之活會二次，並於冒標後據以向其他活會會員
    及丙○○、乙○○收取會款，自足以使丙○○、乙○○及其餘活會會員均陷於錯
    誤，誤以為係被告所偽冒之會員得標，而悉數交付各該期之活會會款與被告，並
    因而受有損害，是被告於冒標告訴人丙○○、乙○○活會之際，有為自己不法所
    有之意圖等情，亦堪認定。本件事證明確，被告犯行堪以認定。
二、核被告意圖為自己不法之所有，冒用活會會員丙○○、乙○○等人之名義，並偽
    造標單（僅記載金額，未載標單字樣及標會者姓名）標得會款，使被冒名之活會
    會員及其餘活會會員陷於錯誤，如數交付各期活會會款，所為係犯刑法第三百三
    十九條第一項之詐欺取財罪。被告先後多次詐欺，時間緊接、所犯為構成要件相
    同之罪名，顯係基於概括犯意為之，為連續犯，應論以一罪，並加重其刑。又被
    告以一個冒標之詐欺行為，同時向多數活會會員詐欺活會會款，係一行為觸犯數
    罪名，乃同種之想像競合犯關係，應依刑法第五十五條之規定，從一重處斷。爰
    審酌被告之前科素行、犯罪之動機、目的、手段、召集互助會冒標之次數及詐取
    財物之數額、雖與部分被害人達成和解（詳卷附清償協議書）及賠償告訴人部分
    款項，惟尚未與告訴人等達成民事和解，及其犯罪後坦承犯行之態度等一切情狀
    ，量處如主文所示之刑。至扣案之標單一紙係被告所有供犯罪所用之物，業據被
    告供明在卷，爰依法宣告沒收；其餘未扣案被告偽造之標單，業經於得標後丟棄
    ，此亦據被告供明在卷，且與一般標會常情相符，應認已滅失而不存在，故不為
    沒收之諭知。
據上論斷，應依刑事訴訟法第二百九十九條第一項前段，刑法第五十六條、第三百三
十九條第一項、第五十五條、第三十八條第一項第二款，罰金罰鍰提高標準條例第一
條前段，判決如主文。
本案經檢察官李吉祥到庭執行職務。
中      華      民      國      九十二      年    七    月      九      日
                              臺灣板橋地方法院刑事第二庭
                                      法  官  林春長
右正本證明與原本無異
如不服本判決應於送達後十日內向本院提出上訴狀
                                      書記官  林志憲
中      華      民      國      九十二      年    七    月     十一     日
附錄本案論罪科刑法條全文：
中華民國刑法第三百三十九條 (普通詐欺罪)
意圖為自己或第三人不法之所有，以詐術使人將本人或第三人之物交付者，處五年以
下有期徒刑、拘役或科或併科一千元以下罰金。
以前項方法得財產上不法之利益或使第三人得之者，亦同。
前二項之未遂犯罰之。
附表：
計算方式：【（總會員數－冒標時死會會員）×（每會活會應繳會款，本件屬外標，
故為一萬元）＝詐得活會會款金額】計算結果：
第一次冒標：（八十九年十二月，冒標金額三千九百元）
    詐得金額為【（５０－３５）×（１００００元）＝１５００００元】
第二次冒標：（九十年四月，冒標金額四千三百元）
    詐得金額為【（５０－３９）×（１００００元）＝１１００００元】
第三次冒標：（九十年六月，冒標金額四千三百元）
    詐得金額為【（５０－４１）×（１００００元）＝９００００元】
合計金額：
    【１５００００＋１１００００＋９００００＝３５００００元】


司法院資訊處製作；財團法人民間司法改革基金會備份。
